臺灣新北地方法院刑事判決　　　　 109年度審交簡上字第13號
上　訴　人　臺灣新北地方檢察署檢察官
被　　　告　周銘秋





上列上訴人因被告過失傷害案件，不服本院109 年度審交簡字第
203 號中華民國109 年7 月31日第一審判決（起訴案號：109 年
度調偵字第562 號），提起上訴，本院管轄之第二審合議庭判決
如下：
    主      文
上訴駁回。
    事實及理由
一、本案經本院審理結果，認原判決認事用法，均無違誤，量刑
    亦屬妥適，應予維持（說明如下），並引用第一審判決書之
    事實、證據及理由之記載（如本案附件）。
二、檢察官循告訴人梁家和之請求，提起本件上訴，上訴意旨略
    以：被告未注意車前狀況導致本件車禍，違反注意義務嚴重
    ；而導致告訴人受有頸椎第二節齒狀突骨折之傷害，造成之
    損害非輕，又被告未積極與告訴人協商和解及賠償事宜，以
    彌補告訴人之損失，其犯後態度顯然欠佳，是原審僅量處被
    告拘役40日，如易科罰金，以新臺幣（下同）1,000元折算1
    日之刑度，量刑顯然過輕，不足以收懲罰之效，為此請求撤
    銷原判決等語。
三、按法官於有罪判決如何量處罪刑，甚或是否宣告緩刑，均為
    實體法賦予審理法官裁量之刑罰權事項，法官行使此項裁量
    權，自得依據個案情節，參酌刑法第57條所定各款犯罪情狀
    之規定，於法定刑度內量處被告罪刑；除有逾越該罪法定刑
    或法定要件，或未能符合法規範體系及目的，或未遵守一般
    經驗及論理法則，或顯然逾越裁量，或濫用裁量等違法情事
    之外，並不得任意指摘其量刑違法（最高法院80年台非字第
    473 號、75年台上字第7033號、72年台上字第6696號、72年
    台上字第3647號判例要旨參照）。次按在同一犯罪事實與情
    節，如別無其他加重或減輕之原因，下級審量定之刑，亦無
    過重或失輕之不當情形，則上級審法院對下級審法院之職權
    行使，原則上應予尊重（最高法院85年度台上字第2446號判
    決要旨參照）。
四、經查，本案原審認被告犯修正前刑法第284 條第1 項前段之
    過失傷害罪事證明確，復認被告於肇事後，在犯罪未被有偵
    查權限之機關、公務員或員警發覺前，主動向據報前往現場
    處理之員警表明係肇事者，而願接受裁判，而依刑法第62條
    前段規定，減輕其刑。並審酌被告駕駛自用小客車參與道路
    交通，本應小心謹慎以維護自身及其他用路人之安全，因疏
    未注意車前狀況，造成告訴人4 人受有如起訴書所載及上開
    更正及補充之傷害、被告與另案被告葉力愷之過失比例（按
    新北市政府車輛行車事故鑑定會鑑定意見書，認另案被告葉
    力愷為肇事主因、被告為肇事次因）、於犯罪後坦承犯行，
    已與告訴人楊寶坤、王紫霖達成和解賠償渠等所受損害，惟
    告訴人葉俊昭係香港地區人士，現因國境管制之故無法來臺
    進行調解，而告訴人梁家和（即本件請上告訴人）經委任訴
    訟代理人進行調解，然因與被告對賠償金額認知差距過大，
    致未能達成和解等一切情狀，爰依刑事訴訟法第449 條第2
    項、第3 項、第454 條第2 項，刑法第2 條第1 項前段、修
    正前刑法第284 條第1 項前段、第55條、第62條前段、第41
    條第1 項前段，刑法施行法第1 條之1 第1 項、第2 項前段
    等規定，量處拘役40日，並諭知以1,000 元折算1 日之易科
    罰金折算標準，核其認事用法均無違誤，並已就刑法第57條
    之各款量刑條件，包括告訴人所受傷勢、被告過失程度及尚
    未與部分告訴人達成和解等情妥為斟酌，復核現有卷證資料
    ，尚無所謂原判決有何逾越法定刑度，或濫用自由裁量權限
    之違法或不當之情事。故上訴意旨所指被告過失嚴重且未與
    告訴人和解及告訴人所受傷勢非輕等情，既在原審量刑審酌
    之列，且量刑亦無何等失出或失入之情，參諸上開說明，自
    不能率指其量刑違法。從而，上訴意旨猶以原審業已衡酌之
    事由，指摘原判決量刑不當，即無理由，應予駁回。
據上論斷，應依刑事訴訟法第455 條之1 第1 項、第3 項、第36
8 條、第373 條，判決如主文。
本案經檢察官莊勝博偵查起訴，經本院原審改依簡易判決處刑，
嗣檢察官聶眾循告訴人之請求提起上訴，由檢察官盧祐涵在本審
到庭實行公訴。
中    華    民    國   110    年     11   月    26   日
                  刑事第二十五庭審判長法官 白光華
                                      法官 曾淑娟
                                      法官 王綽光
　
以上正本證明與原本無異。
不得上訴。
                                      書記官 王嘉蓉
中    華    民    國   110    年    11    月    29    日
========================================================
本案附件：
臺灣新北地方法院刑事簡易判決      109年度審交簡字第203號
公  訴  人  臺灣新北地方檢察署檢察官
被      告  周銘秋  男  民國00年0月00日生
                    身分證統一編號：Z000000000號
                    住臺北市○○區○○○路○段00巷00弄00
                    號5樓
                    居臺北市○○區○○路○段000 巷00弄00
                    號5樓
上列被告因過失傷害案件，經檢察官提起公訴（109 年度調偵字
第562 號），因被告自白犯罪，本院認宜以簡易判決處刑，判決
如下：
    主  文
周銘秋犯過失傷害罪，處拘役肆拾日，如易科罰金，以新臺幣壹
仟元折算壹日。
    事實及理由
一、本案犯罪事實及證據，除下列事項應予更正及補充外，均引
    用如附件檢察官起訴書之記載：
  ㈠犯罪事實欄一第4 行「而依當時情形」更正為「而依當時天
    候晴、夜間有照明、柏油路面乾燥無缺陷、無障礙物、視距
    良好」。
  ㈡犯罪事實欄一末2 行「葉俊昭、王紫霖身體亦受有傷害」更
    正及補充為「葉俊昭受有頭部損傷併腦震盪之傷害，王紫霖
    則受有頭部及右眼等身體上之傷害」；同欄最末行有關查獲
    經過補充「周銘秋於肇事後，在有偵查犯罪權限之機關人員
    、公務員或員警知悉其犯罪前，向據報前往現場處理之警員
    坦承肇事並接受裁判」。
  ㈢證據部分補充「被告周銘秋於本院準備程序中之自白」、「
    新北市立聯合醫院診斷證明書、道路交通事故當事人酒精測
    定紀錄表、道路交通事故肇事人自首情形紀錄表、公路監理
    電子閘門證號查詢汽車駕駛人、亞東紀念醫院診斷證明書、
    香港聖保祿醫院（St.Paul's Hospital）出院文件各1 份、
    和解書2 份（見108 年度他字第1489號偵查卷第13頁、第89
    頁、第91頁、本院109 年度審交易字第258 號卷）」。
二、論罪科刑：
  ㈠按行為後法律有變更者，適用行為時之法律。但行為後之法
    律有利於行為人者，適用最有利於行為人之法律，刑法第2
    條第1 項定有明文。被告周銘秋行為後，刑法第284 條之規
    定業經修正，並於民國108 年5 月31日施行，修正前刑法第
    284 條規定「（第1 項）因過失傷害人者，處6 月以下有期
    徒刑、拘役或5 百元以下罰金，致重傷者，處1 年以下有期
    徒刑、拘役或5 百元以下罰金。（第2 項）從事業務之人，
    因業務上之過失傷害人者，處1 年以下有期徒刑、拘役或1
    千元以下罰金，致重傷者，處3 年以下有期徒刑、拘役或2
    千元以下罰金」，修正後刑法第284 條則規定「因過失傷害
    人者，處1 年以下有期徒刑、拘役或10萬元以下罰金，致重
    傷者，處3 年以下有期徒刑、拘役或30萬元以下罰金」，經
    比較新舊法結果，修正後刑法第284 條規定雖未更動過失傷
    害罪之構成要件及得科處之法定刑種，然已將有期徒刑及罰
    金刑之上限提高，並刪除業務過失傷害罪之處罰，自以修正
    前刑法第284 條第1 項之規定對被告較為有利，依刑法第2
    條第1 項前段規定，本件自應適用被告行為時即修正前刑法
    第284條第1 項規定處罰。
  ㈡是核被告周銘秋所為，係犯修正前刑法第284 條第1 項前段
    之過失傷害罪。被告以一過失駕駛行為同時造成告訴人梁家
    和、楊寶坤、葉俊昭、王紫霖4 人受傷，為想像競合犯，應
    依刑法第55條規定從一情節較重之過失傷害罪處斷。被告於
    肇事後，在有偵查犯罪權限之機關人員、公務員或員警知悉
    其犯罪前，向據報前往現場處理之警員坦承肇事，進而接受
    裁判，有前開肇事人自首情形紀錄表1 份在卷可按，合於自
    首要件，爰依刑法第62條前段規定減輕其刑。
  ㈢爰審酌被告駕駛自用小客車參與道路交通，本應小心謹慎以
    維護自身及其他用路人之安全，因疏未注意車前狀況，造成
    告訴人4 人受有如起訴書所載及上開更正及補充之傷害、被
    告與另案被告葉力愷之過失比例、於犯罪後坦承犯行，已與
    告訴人楊寶坤、王紫霖達成和解賠償渠等所受損害，惟告訴
    人葉俊昭係香港地區人士，現因國境管制之故無法來臺進行
    調解，而告訴人梁家和經委任訴訟代理人進行調解，然因與
    被告對賠償金額認知差距過大，致未能達成和解等一切情狀
    ，量處如主文所示之刑，並諭知易科罰金之折算標準，以資
    懲儆。
三、依刑事訴訟法第449 條第2 項、第3 項、第454 條第2 項，
    刑法第2 條第1 項前段、修正前刑法第284 條第1 項前段、
    第55條、第62條前段、第41條第1 項前段，刑法施行法第1
    條之1 第1 項、第2 項前段，逕以簡易判決處刑如主文。
四、如不服本判決，得自收受送達之日起20日內，具狀向本院提
    出上訴狀，上訴於本院第二審合議庭（須附繕本）。
中    華    民    國   109    年    7     月    31    日
                  刑事第二十四庭  法  官  劉安榕
上列正本證明與原本無異。
如不服本判決，應於送達後20日內敘明上訴理由，向本院提出上
訴狀，上訴於本院第二審合議庭 (應附繕本) 。其未敘述上訴理
由者，應於上訴期間屆滿後20日內向本院補提理由書「切勿逕送
上級法院」。
                                  書記官  陳玟希
中    華    民    國   109    年    8     月    3     日
附錄本案論罪科刑法條全文：
修正前刑法第284條
因過失傷害人者，處6 月以下有期徒刑、拘役或5 百元以下罰金
，致重傷者，處1 年以下有期徒刑、拘役或5 百元以下罰金。
從事業務之人，因業務上之過失傷害人者，處1 年以下有期徒刑
、拘役或1 千元以下罰金，致重傷者，處3 年以下有期徒刑、拘
役或2 千元以下罰金。
────────────────────────────
 附件
臺灣新北地方檢察署檢察官起訴書
                                    109年度調偵字第562號
    被      告  周銘秋  男  43歲（民國00年0月00日生）
                        住臺北市○○區○○○路0段00巷00
                        弄00號5樓
                        國民身分證統一編號：Z000000000號
上列被告因傷害案件，已經偵查終結，認應提起公訴，茲將犯罪
事實及證據並所犯法條分敘如下：
        犯罪事實
一、周銘秋於民國107 年12月1 日19時52分許，駕駛車牌號碼00
    -0000 號自用小客車，沿新北市土城區金城路1 段往三峽方
    向行駛，行經金城路1 段與千歲路口時，本應注意車前狀況
    ，隨時採取必要之安全措施，而依當時情形，並無不能注意
    之情事，竟疏未注意前方適有葉力愷( 涉犯過失傷害部分，
    另案偵結) 駕駛車牌號碼000-0000號自用小客車搭載梁家和
    、楊寶坤、葉俊昭、王紫霖，沿金城路1 段往中和方向駛至
    上開路口，欲迴轉往三峽方向行駛，周銘秋見狀閃避不及，
    兩車因而發生碰撞，致楊寶坤受有頭部鈍傷伴腦震盪之傷害
    ；梁家和受有頸椎第二節齒狀突骨折之傷害；葉俊昭、王紫
    霖身體亦受有傷害。
二、案經梁家和、楊寶坤、葉俊昭、王紫霖告訴偵辦。
        證據並所犯法條
一、證據清單及待證事實：
┌──┬───────────┬────────────┐
│編號│證據名稱              │待證事實                │
├──┼───────────┼────────────┤
│1   │被告周銘秋於警詢及偵訊│其於上開時、地駕駛上開車│
│    │時之供述              │輛，與另案被告葉力愷駕駛│
│    │                      │之車輛發生碰撞之事實。  │
├──┼───────────┼────────────┤
│2   │證人即告訴人梁家和、楊│全部犯罪事實。          │
│    │寶坤、葉俊昭、王紫霖於│                        │
│    │警詢時之證述。        │                        │
├──┼───────────┼────────────┤
│3   │證人葉力愷於警詢及偵訊│其於上開時、地駕駛上開車│
│    │時之證述              │輛，欲迴轉至三峽方向行駛│
│    │                      │，因而與被告駕駛之車輛發│
│    │                      │生碰撞之事實。          │
├──┼───────────┼────────────┤
│4   │道路交通事故現場圖、道│被告於上開時、地駕駛上開│
│    │路交通事故調查報告表㈠│車輛，未注意車前狀況，致│
│    │㈡、現場及監視器錄影畫│生本案車禍之事實。      │
│    │面翻拍照片共41張、行車│                        │
│    │紀錄器畫面擷取照片7 張│                        │
│    │、新北市政府車輛行車事│                        │
│    │故鑑定會新北車鑑字第10│                        │
│    │80851 號鑑定意見書1 份│                        │
├──┼───────────┼────────────┤
│  5 │衛生福利部雙和醫院診斷│告訴人楊寶坤、梁家和受有│
│    │證明書、淡水馬偕紀念醫│上揭傷害之事實。        │
│    │院診斷證明書各1 紙    │                        │
└──┴───────────┴────────────┘
二、按行為後法律有變更者，適用行為時之法律，但行為後之法
    律有利於行為人者，適用最有利於行為人之法律，刑法第2
    條第1 項定有明文。而被告於本案行為後，刑法第284 條業
    於108 年5 月29日修正公布，並於108 年5 月31日生效施行
    。修正前刑法第284 條第1 項原規定：「因過失傷害人者，
    處6 月以下有期徒刑、拘役或500 元以下罰金；致重傷者，
    處1 年以下有期徒刑、拘役或500 元以下罰金」；修正後刑
    法第284 條規定：「因過失傷害人者，處1 年以下有期徒刑
    、拘役或10萬元以下罰金；致重傷者，處3 年以下有期徒刑
    、拘役或30萬元以下罰金」，比較修正前後之規定，修正後
    之刑法第284 條刪除業務過失傷害之規定，且將前段普通傷
    害罪提高為1 年以下有期徒刑，並增加得併科罰金10萬元之
    規定，自以修正前之規定對被告較有利，依刑法第2 條第1
    項前段規定，應適用行為時之法律，即修正前刑法第284 條
    第1 項前段之規定。是核被告所為，係犯修正前之刑法第28
    4 條第1 項前段之過失傷害罪嫌。被告一過失行為同時造成
    告訴人4 人受傷，係一行為觸犯數罪名，為想像競合犯，請
    從一重處斷。另被告在警方前往現場處理，尚未發覺犯人前
    ，當場承認為肇事人而受裁判，已符合自首要件，此有道路
    交通事故肇事人自首情形記錄表1 紙在卷可稽，請依刑法第
    62條前段規定減輕其刑。
三、依刑事訴訟法第251條第1項提起公訴。
    此  致
臺灣新北地方法院
中    華    民    國    109   年    2     月    27    日
                              檢  察  官  莊勝博